臺灣臺南地方法院刑事附帶民事訴訟判決　　　　　　九十三年度附民字第一一號
　　原　　　告　丁○○
　　訴訟代理人　戊○○
　　　　　　　　丙○○
　　　　　　　　己○○
　　被　　　告　乙○○
　　　　　　　　甲○○
右被告因詐欺案件，經原告提起附帶民事訴訟請求損害賠償，本院判決如左：
    主  文
被告甲○○應給付原告新台幣拾萬元，及自民國九十三年六月一日起至清償日止，
按週年利率百分之五計算之利息。
原告其餘之訴駁回。
訴訟費用由被告甲○○負擔。
本判決第一項於原告提供新台幣拾萬元供擔保後，得為假執行。
原告其餘假執行之聲請駁回。
    事  實
甲、原告方面：原告未於言詞辯論期日到場，據其起訴書狀記載：
一、聲明：求為判決(一)被告乙○○及甲○○應連帶給付原告丁○○新台幣（下同）三
    十萬元，及自本訴狀繕本送達之日起至清償日止，按年利率百分之五計算之利息
    。(二)原告願供擔保，請准宣告假執行。
二、陳述：
  (一)查被告乙○○係台南縣玉井地政事務所測量助理員，於民國八十七年間，因玉井
    地政事務所計劃成立地價課，測量課為應業務需要，擬增編一組測量人員（包含
    一名測量員及二名測量助理員）。被告乙○○得知玉井地政事務所臨時工即原告
    丁○○，或其胞弟張德龍有意爭取該測量助理員職缺，即將上開事項告知被告甲○○，被告二人竟基於意圖自己不法所有之概括犯意，由被告乙○○假借職務上
    之機會，向原告訛稱：可透過有力人士爭取測量助理員一職，惟需要二、三十萬
    元之活動費云云，被告乙○○並介紹原告與被告甲○○認識，以取得原告之信任
    。八十八年初，被告乙○○即以有上級長官前來視察要招待之詐術，詐欺原告，
    致原告陷於錯誤，因而分別交付二萬元及三萬元予被告乙○○，其間被告二人為
    取信原告，並偕同原告及原告之父，共同前往當時擔任台南縣副議長林文定家中
    拜訪，席間並談及拜託幫忙爭取測量助理員一職之事，使原告更加深信被告二人
    不疑。嗣八十八年五月十九日，被告二人復承上揭犯意，由被告乙○○於當日上
    午上班時間，向原告稱：需另付二十五萬元活動費用云云，原告至此已深信不疑
    ，旋於當日中午時分前往提領二十五萬元，並於當日下午下班後親自前往台南縣
    玉井鄉○○街三十七號被告乙○○住處，將二十五萬元交付予被告二人，並由被
    告乙○○親手收執。嗣後原告胞弟張德龍並未獲得聘用，經聯繫被告乙○○表示
    錢已交給被告甲○○，拒絕返還，原告至此始知受騙。全案經台灣台南地方法院
    檢察署檢察官以被告二人施用詐術詐欺等犯行起訴，現由鈞院審理中。
  (二)觀諸被告乙○○與原告之通聯內容，被告乙○○原意返還二十幾萬元一節，及原
    告於鈞院審理時陳明：被告乙○○佯稱需支付活動費，先後要求三十萬元，並稱
    伊和甲○○會處理等語，顯見被告乙○○確已實施詐欺罪之構成要件行為，且被
    告二人有共同犯罪之意思至明。
  (三)按「因故意或過失不法侵害他人之權利者，負損害賠償責任。」民法第一百八十
    四條第一項所明定，又「數人共同不法侵害他人之權利者，連帶負損害賠償責任
    。」民法第一百八十五條第一項定有明文。本件原告因為其自己或胞弟尋覓測量
    助理員職缺一事，受被告等共同施用詐術致陷於錯誤，共交付三十萬元予被告作
    為爭取職缺之活動費，依法自應由被告二人連帶負損害賠償之責。
  (四)綜上所述，原告丁○○經被告二人共同詐騙，共計損害為三十萬元，為此狀請鈞
    院鑒核，賜准判決如訴之聲明，原告並願供擔保請准宣告假執行，實感德便。
乙、被告甲○○部分：承認有收受原告之請求金額三十萬元，陳述願意賠償。
丙、被告乙○○部分：對於原告民事起訴無意見，但於刑事案件中辯稱並未對原告施
    詐。
丁、本院依職權援用刑事訴訟卷證。
    理  由
一、本件原告丁○○經合法傳喚，於言詞辯論期日無正當理由不到庭，爰依刑事訴訟
    法第四百九十八條規定，不待其陳述而為判決，合先說明。
二、按因犯罪而受損害之人，於刑事訴訟程序得附帶提起民事訴訟，對於被告及依民
    法負賠償責任之人，請求回復其損害。又刑事附帶民事訴訟之判決，應以刑事訴
    訟判決所認定之事實為據。刑事訴訟法第四百八十七條第一項及第五百條分別定
    有明文。
三、原告起訴主張：被告甲○○以幫忙爭取職缺為由，詐騙伊交付三十萬元活動費，
    致伊受有三十萬元之財產上損害之事實，就收受三十萬元部分為被告甲○○於刑
    事案件中所自認，被告甲○○涉犯詐欺罪刑，並經本院九十三年度易字第七五號
    刑事判決認定有罪在案，有該案之卷證可稽，自堪信原告上開主張為真實。按「
    因故意或過失，不法侵害他人之權利者，負損害賠償責任」，民法第一百八十四
    條第一項定有明文。茲查，被告甲○○既已承認原告所主張之債權額並表示願意
    償還，是原告基於侵權行為之法律關係，請求被告甲○○賠償三十萬元，及自起
    訴狀繕本送達之翌日即九十三年六月一日起至清償日止，按週年利率之五計算之
    利息，核屬正當，自應准許。
四、再按刑事訴訟諭知無罪、免訴或不受理之判決者，應以判決駁回原告之訴。刑事
    訴訟法第五百零三條第一項前段定有明文。原告雖起訴主張被告乙○○與甲○○
    共同詐欺共三十萬元之活動費。惟查，被告乙○○被訴與被告甲○○共同向原告
    詐欺活動費三十萬元部分，因罪證不足，業經本院判決無罪在案。依首揭之規定
    ，原告就被告乙○○連帶賠償三十萬元及其利息之請求，自無理由，應予駁回。
五、綜上，原告基於侵權行為之法律關係，依民法第一百八十四條第一項之規定，請
    求被告甲○○賠償三十萬元，及自起訴狀繕本送達被告甲○○翌日即九十三年六
    月一日起至清償日止按週年利率百分之五計算之法定遲延利息部分，洵無不合，
    應予准許。其餘請求，則難謂為有理由，應予駁回。又本件原告陳明願供擔保請
    准宣告假執行，其勝訴部分，於法並無不合，爰酌定相當之擔保金額，予以准許
    ；其餘敗訴部分，因訴之駁回而失所附麗，應予駁回。
六、據上論結，本件原告之訴關於被告甲○○部分為有理由，關於被告乙○○部分為
    無理由，爰依刑事訴訟法第四百九十八條、第四百九十條、第四百九十一條、第
    五百零二條第二項、第五百零三條第一項前段，民事訴訟法第三百九十條第二項
    、第七十九條，判決如主文。
中      華      民      國    九十三    年      七      月     十三     日
                                      臺灣臺南地方法院刑事第八庭
                  審判長  法  官  吳勇輝
                                                  法  官  蔡直青
                                                  法  官  陳映佐
右正本證明與原本無異。
對於本判決如有不服，應於判決正本送達後十日內，向本院提出上訴狀，但判決駁回
原告之訴部分，非對刑事訴訟被告乙○○部分之判決有上訴時，不得上訴。
                                                  書記官  張宜柔
中      華      民      國    九十三    年      七      月     十四     日
